臺灣臺北地方法院交通事件裁定　　　　100年度交聲字第297號
原處分機關　臺北市交通事件裁決所
代　表　人　林文淵
異　議　人
即受處分人　張吳寶秀
上列異議人即受處分人因違反道路交通管理處罰條例案件，對於
臺北市交通事件裁決所於中華民國100年3月16日以北市裁申字第
裁22 C00000000號所為之裁決處分（原舉發案號：臺北縣政府警
察局99年10月10日北縣警交大字第C00000000 號），聲明異議，
本院裁定如下：
    主  文
異議駁回。
    理  由
一、原處分意旨略以：異議人即受處分人張吳寶秀所有車牌號碼
    K8-6765號自小客車，於民國99年10月10日凌晨0時55分許，
    在新北市瑞芳區○○○ 縣道71公里處，因後方牌照燈不亮，為
    警攔停舉發，原處分機關遂以異議人有「頭燈外之燈光損壞
    不予修復」之違規行為，依違反道路交通管理處罰條例第16
    條第1項第2款規定，裁處異議人罰鍰新臺幣（下同）900 元
    （罰鍰已繳納），並責令改正等語。
二、異議意旨略以：裁決書內容舉發違規事實「頭燈外之燈光損
    壞不予修復」與舉發通知單之違規事實「牌照燈不亮」不符
    ；又道路交通管理處罰條例第16條第1項第2款乃係規定頭燈
    之燈光損壞或設備不全，以致影響行車安全，方需處罰，本
    件為牌照燈不亮，明顯與上開規定不符；另警方現場講述之
    理由為前方牌照燈未亮，並於現場拍照留存，惟上開車輛前
    方並無牌照燈之裝置，故為違法舉發，請求撤銷原處分等語
    。
三、按汽車除頭燈外之燈光、雨刮、喇叭、照後鏡、排氣管、消
    音器設備不全或損壞不予修復，或擅自增、減、變更原有規
    格致影響行車安全者，處汽車所有人900元以上1,800元以下
    罰鍰，並應責令改正，道路交通管理處罰條例第16條第1 項
    第2款、第2項定有明文。
四、經查：
  (一)異議人所有上開自小客車，於99年10月10日凌晨0 時55分許
    ，在新北市瑞芳區○○○ 縣道71公里處，因後方牌照燈不亮，
    為警攔停舉發之事實，業據證人即舉發員警王彥智於本院調
    查時證述屬實，並有舉發通知單1紙，及採證相片4幀在卷可
    稽（見本院卷第5 頁、第26至27頁）。上開採證照片固僅拍
    攝上開車輛之車頭燈，而未拍攝車輛後方情形，惟證人王彥
    智於舉發當時，是在確認上開車輛後方牌照燈未亮之情形下
    ，始以異議人有上開違規行為舉發，此情據證人王彥智於本
    院審理時證稱：其於舉發當時有要求駕駛人打開上開車輛之
    大燈，檢視發現後牌照燈是沒有亮的，依其經驗判斷應係損
    毀，因為若在晚上開啟大燈時，後牌照燈應該會一同亮起，
    但舉發當時，後牌照燈並未亮起，其當場有告知駕駛人係後
    方牌照燈未亮；之所以沒有拍攝車輛後方情形的相片，因為
    當場駕駛人無異議，且當時後方來車很多，又是下雨天，為
    避免影響後方行車秩序，故未拍攝等語明確（見本院卷第24
    頁反面）。參以證人王彥智與異議人間並無何身分利害關係
    ，當無嫌隙，衡情應無甘冒偽證罪刑責風險而設詞構陷異議
    人之理，是證人王彥智上開證言應非子虛，自足採信。異議
    人辯稱：員警是告知前方牌照燈未亮云云，顯與事實不符，
    不足採信。是異議人上開車輛確有後方牌照燈不亮之情形，
    至為明顯。
  (二)異議人固辯稱裁決書內容舉發違規事實「頭燈外之燈光損壞
    不予修復」與舉發通知單之違規事實「牌照燈不亮」不符云
    云。惟查，牌照燈本為汽車車體上之燈光裝置中屬於頭燈以
    外之燈光裝置，是原處分舉發違規事實欄中記載「頭燈外之
    燈光損壞不予修復」，與上開舉發通知單之記載並無矛盾之
    處，異議人上開所辯，洵非可採。
  (三)按道路交通管理處罰條例第16條第1項2款於94年12月28日修
    正公布，並經行政院於95年6月23日以院臺交字第095008768
    5號令發布施行，修正前第16條第1項第2 款原規定：「汽車
    有左列情形之一者，處汽車所有人新臺幣900元以上1,800元
    以下罰鍰：燈光、雨刮、喇叭、照後鏡、排氣管、消音器設
    備不全或損壞不予修復者，或其他設備擅自增、減、變更原
    有規格致影響行車安全者。」，而修正後第16條第1項第2款
    則規定：「汽車有下列情形之一者，處汽車所有人新臺幣90
    0元以上1,800元以下罰鍰：除頭燈外之燈光、雨刮、喇叭、
    照後鏡、排氣管、消音器設備不全或損壞不予修復，或擅自
    增、減、變更原有規格致影響行車安全。」，其立法理由略
    為：『1.配合法制用語，將「左列」改為「下列」。2.配合
    法制用語，將第一項各款中「者」刪除。3.有關汽車車身、
    引擎、底盤、電系、燃料系統等重要設備未依規定變更而行
    駛者，已修正第18條增列處罰規定；另發現部分民眾擅改頭
    燈之亮度、照射角度等違規行為，因其影響行車安全甚鉅，
    爰於第1項第2款排除適用處罰，而需將其納入電系系統之重
    要設備，其未依規定變更而行駛者，援引第18條處罰。』等
    語。觀諸上開立法理由之說明，可知立法者已將原本關於「
    頭燈」設備不全或損壞不予修復之違規行為，改依同條例第
    18 條規定加以處罰，而修正後第16條第1項第2 款則係處罰
    「頭燈以外」之燈光設備不全或損壞不予修復之違規行為。
    本件後方牌照燈不亮，為頭燈以外之燈光設備損壞不予修復
    ，已業如前述，異議人辯稱上開條文乃係規定頭燈之燈光損
    壞或設備不全，以致影響行車安全者，方需處罰云云，顯係
    誤解法條規定之內容，故此部分所辯，委無足取。
五、綜上所述，異議人所有上開車輛於前揭時、地，確有頭燈外
    之燈光損壞不予修復之違規行為，從而，原處分機關援引道
    路交通管理處罰條例第16條第1項第2款規定，處異議人罰鍰
    900 元，並責令改正，依法並無不合，異議人聲明異議意旨
    ，指摘原處分不當，為無理由，應予駁回。
據上論斷，應依道路交通事件處理辦法第18條，裁定如主文。
中    華    民    國   100    年    6     月    3     日
                    交通法庭    法  官  陳君鳳
以上正本證明與原本無異。
如不服本裁定，應於送達後5日內向本院提出抗告狀。
                                書記官  楊湘雯
中    華    民    國   100    年    6     月    3     日